【裁判字號】    97,交抗,205
【裁判日期】    971023
【裁判案由】    聲明異議
【裁判全文】
臺灣高等法院臺南分院交通事件裁定    97年度交抗字第205號
抗  告  人
即受處分人  甲○○
上列抗告人因違反道路交通管理處罰條例案件，不服臺灣臺南地
方法院中華民國97年7月31日所為裁定（97年度交聲字第495號）
，提起抗告，本院裁定如下：
    主  文
抗告駁回。
    理  由
一、抗告意旨略以：抗告人因未戴安全帽被路口執行警員攔下，
    盤問資料後，當場開立一張未戴安全帽之舉發單，隨即離開
    。然事後警員又多加開了二項處罰，駕駛執照過期、領
    有輕型駕照騎乘重型機車，而開立之罰單寄往戶籍地，因本
    人未居住在戶籍地亦未有人通知，致罰單過期，須繳交雙倍
    罰款，實感不服。人云「不知者無罪」，抗告人不知被多開
    二張罰單，更未收到通知，如何繳納，盼請法理通融，抗告
    人實在無力繳納雙倍之罰款，懇請明察秋毫、法外施恩，給
    予重新公平之裁定等情。
二、原裁定以：
(一)、異議人（即本件抗告人）騎乘車號二ＨＹ－八一八號重型機
    車，於民國（下同）96年9月25日，在臺南市○○○○○路
    二段口，經警掣單舉發領有輕型機車駕駛執照駕駛重機車及
    駕駛執照逾有效期間仍駕車之違規行為，為異議人所不爭執
    ，且有臺南市警察局南市警交字第S00000000號舉發通知單
    附卷可稽，異議人上開違規行為洵堪認定。
(二)、異議人甲○○住所於九十一年六月十一日遷入台南市○○區
    ○○街三十五號處，迄今仍未遷出等情，有個人基本資料查
    詢結果在卷可佐，又本件舉發違反道路交通管理事件通知單
    ，業經台南市警察局第四分局於九十六年十一月十三日以寄
    存送達之方式，送達至異議人經警舉發違規時之戶籍地址即
    台南市○○區○○街三十五號，此亦有該局九十七年六月二
    日南市警四交字第０九七四四一七二五００號函附前開舉發
    通知單之送達證書影本在卷足稽，揆諸前揭說明，原舉發機
    關辦理寄存送達，合於法定應踐行之程序，難認有何違誤之
    處，其寄存送達即屬適法，並已發生送達之效力，異議人徒
    以未收受裁決書置辯，尚無可採。從而，原處分機關依行政
    程序法之規定予以寄存送達，以異議人違反處罰條例第二十
    二條第一項第六款、第七款，並參酌違反道路交通管理事件
    統一裁罰基準表之規定，裁處罰鍰七千二百元，核無不當，
    本件異議人之異議為無理由，應予駁回等語。
三、按受處分人不服道路交通管理處罰條例第八條所定主管機關
    所為之處罰者，得於接到裁決書之翌日起二十日內，向管轄
    地方法院聲明異議，道路交通管理處罰條例第八十七條第一
    項定有明文，又交通法庭認聲明異議無理由者，應以裁定駁
    回之，道路交通案件處理辦法第十九條亦定有明文。而處理
    違反道路交通管理事件，有關文書送達之程序，依行政程序
    法之規定，違反道路交通管理事件統一裁罰基準及處理細則
    第五條定有明文。按「送達由行政機關自行或交由郵政機關
    送達」；「送達，於應受送達人之住居所、事務所或營業所
    為之。但在行政機關辦公處所或他處會晤應受送達人時，得
    於會晤處所為之」；「於應送達處所不獲會晤應受送達人時
    ，得將文書付與有辨別事理能力之同居人、受僱人或應送達
    處所之接收郵件人員」；「送達，不能依前二條規定為之者
    ，得將文書寄存送達地之地方自治或警察機關，並作送達通
    知書兩份，一份黏貼於應受送達人住居所、事務所、營業所
    或其就業處所門首，另一份交由鄰居轉交或置於該送達處所
    信箱或其他適當位置，以為送達。前項情形，由郵政機關為
    送達者，得將文書寄存於送達地之郵政機關。寄存機關自收
    受寄存文書之日起，應保存三個月」，行政程序法第六十八
    條第一項、第七十二條第一項、第七十三條第一項、第七十
    四條分別定有明文。
四、經查：
(一)本件台南市警察局第四分局育平派出所之96年9月25日舉發違
  反道路交通管理事件通知單（南市警交字第S00000000號），
  其違規事實僅載明「騎機車未戴安全帽（後座）」，有該分局
  97年9月17日南市警四交字第09744218160號函附通知單可稽（
  本院卷內），惟台南市警察局嗣依台南監理站函通知補告發，
  已於96年10月26日另行以領有輕機車駕照，駕駛重機車及駕照
  有效日95年12月2日之違規事實，舉發違反道路交通管理事件
  通知單（南市警交字第S00000000號）在案（此部份違規事實
  ，受處分人並不爭執），並依法寄存送達受處分人（詳如下述
  ），就其違規事實，已給予受處分人陳述之機會，尚無不合。
(二)舉發機關即台南市警察局第四分局將本件上開補告發之舉發通
  知單，交由郵務機關送達至受處分人當時登記之戶籍地址（即
  台南市○○區○○街三十五號），但不獲會晤其本人，亦不能
  將該裁定交付予其有辨別能力之同居人或受僱人，乃於民國九
  十六年十一月十三日將該處分書寄存於南門路郵局，並分別作
  二份送達通知書，其中一份黏貼於受處分人住所門首，一份置
  於該受送達處所信箱或其他適當位置，以為送達，有送達證書
  影本在卷足憑。受處分人雖辯稱其未居住在戶籍地，亦未有人
  通知，未曾收過該舉發通知單等情，然受處分人當時確曾設籍
  該址，且台南市警察局第四分局育平派出所之原舉發違反道路
  交通管理事件通知單，亦載明駕駛人之地址即其戶籍地址，並
  無其他住址，亦有該分局97年9月17日南市警四交字第0974421
  8160號函附原舉發通知單可稽（本院卷內），則原處分機關認
  受處分人居住前揭戶籍地，該舉發通知依上揭行政程序法規定
  為寄存送達，自無違法之處。從而，上開舉發通知單於九十六
  年十一月十三日寄存送達於南門路郵局後，已生寄存送達效力
  ，原審基此認原處分機關以異議人違反處罰條例第二十二條第
  一項第六款、第七款並參酌違反道路交通管理事件統一裁罰基
  準表之規定，裁處罰鍰七千二百元，核無不當，駁回其異議，
  經核並無違誤，抗告人仍執稱伊未收到舉發通知單，致罰鍰加
  倍，期減輕裁罰云云，提出抗告為無理由，應予駁回。
五、據上論結，應依道路交通案件處理辦法第二十六條，刑事訴
    訟法第四百十二條，裁定如主文。
中    華    民    國    97    年    10    月    23    日
                    刑事第三庭  審判長法  官    陳義仲
                                      法  官    蘇清水
                                      法  官    宋明中
以上正本證明與原本無異。
不得再抗告。
                                      書記官    翁心欣
中    華    民    國    97    年    10    月    23    日


司法院資訊處製作；財團法人民間司法改革基金會備份。
